臺灣橋頭地方法院民事裁定
109年度消債更字第137號
聲請人即債  雷金興  
務人                  
代  理  人  陳雅琴  法扶律師
上列當事人因消費者債務清理事件聲請更生，本院裁定如下：
    主  文
聲請人雷金興自民國一百零九年十一月二十六日下午四時起開始
更生程序。
命司法事務官進行本件更生程序。
    理  由
一、聲請意旨略以：聲請人即債務人雷金興前向金融機構辦理保
    證契約、另因創業積欠投資款、貨款等，致積欠無擔保債務
    計新臺幣（下同）9,676,512元，因無法清償債務，乃於民
    國109年2月間向本院聲請前置調解，因無法負擔債權人所提
    還款方案而於同年3月12日調解不成立，因聲請人有不能清
    償債務或有不能清償之虞，復未經法院裁定開始清算程序或
    宣告破產，爰依法聲請准予裁定更生等語。
二、按「債務人不能清償債務或有不能清償之虞者，得依本條例
    所定更生或清算程序，清理其債務。」消費者債務清理條例
    （下稱消債條例）第3條定有明文。衡以消費者與金融機構
    間債之關係之發生，係依契約自由原則及相互間之信賴為基
    礎，此為社會經濟活動得以維繫及發展之重要支柱，債務人
    經濟窘迫，固不應任其自生自滅，債權人一方之利益，仍不
    能因之摒棄不顧。是債務人於協商程序中，自應本於個人實
    際財產及收支狀況，依最大誠信原則，商討解決方案。如終
    究不能成立協商，於聲請更生或清算時，法院審酌上開條文
    所謂「不能清償或有不能清償之虞」，自宜綜衡債務人全部
    收支、信用及財產狀況，評估是否因負擔債務，而不能維持
    最基本之生活條件；所陳報之各項花費，是否確屬必要性之
    支出；如曾有協商方案，其條件是否已無法兼顧個人生活之
    基本需求等情，為其判斷之準據。
三、經查：
  ㈠聲請人前向各金融機構辦理保證契約、另因創業積欠投資款
    、貨款等，致現積欠無擔保債務至少9,676,512元，前即因
    無法清償債務，而於109年2月間向本院聲請前置調解，因無
    法負擔債權人所提還款方案而於109年3月12日調解不成立等
    情，有109年2月6日前置調解聲請狀所附債權人清冊、財團
    法人金融聯合徵信中心前置協商專用債權人清冊、信用報告
    、調解筆錄等件在卷可稽，堪信為真實。
  ㈡聲請人現從事輕鋼架隔間裝潢臨時工，以日計薪，自陳每月
    薪資約30,000元，而其名下雖有4輛車輛，惟出廠年分別為8
    0年、81年、87年、94年，殘值甚低，且曾於107年12月間領
    取遠雄人壽保險解約金30,644元，107、108年度未有申報所
    得，現勞工保險投保於職業工會等情，有財產及收入狀況說
    明書、勞工保險被保險人投保資料表、綜合所得稅各類所得
    資料清單暨國稅局財產歸屬資料清單、收入切結書、遠雄人
    壽保險事業股份有限公司109年9月22日遠壽字第1090004006
    號函附卷可稽。則查無聲請人有其他收入來源，佐以聲請人
    107、108年度未有申報所得，現勞保投保於職業工會，則以
    聲請人主張之收入來源，應全非虛罔，是以其自陳每月收入
    30,000元作為核算其現在償債能力之基礎，應能反映真實收
    入狀況。
  ㈢至支出部分，聲請人主張扶養母親，每月支出扶養費10,000
    元。按直系血親相互間，互負扶養之義務，民法第1114條第
    1款定有明文。查聲請人母親雷○○，其名下尚有2筆供其居住
    房屋，108年度申報所得僅15,542元，惟每月領有老農津貼7
    ,550元等情，有戶籍謄本、綜合所得稅各類所得資料清單暨
    國稅局財產歸屬資料清單、領取津貼之存摺內頁附卷可證。
    扶養費用部分，依消債條例第64條之2第1、2項，並參照民
    法第1118、1119條規定，其負扶養義務之程度，亦應考量其
    目前身負債務之窘境，所負擔之扶養義務能力，自非比一般
    ，在無其他更為詳實之資料可供佐證之情形下，故本院認定
    以109年度高雄市最低生活費標準之1.2倍15,719元為標準，
    則扣除津貼與3名手足分擔後，聲請人每月應支出之扶養費
    應以2,042元為度【計算式：（15,719－7,550）÷4＝2,042】
    ，聲請人主張每月支出10,000元，應屬過高；至聲請人個人
    日常生活必要費用部分，審酌聲請人負債之現況，基於社會
    經濟活動之互賴及誠信，該日常生活所需費用，自應節制開
    支，不得有超越一般人最低生活標準之享受，否則反失衡平
    ，本院依消債條例第64條之2第1項，參酌衛福部社會司所公
    告歷年最低生活費標準，109年度高雄市最低生活費標準13,
    099元之1.2倍為15,719元，則聲請人每月最低生活費除有特
    殊情形並有證據證明者外，自宜以此為度，始得認係必要支
    出，聲請人主張每月個人必要生活費高達30,859元，其中所
    列膳食、油資費用達15,000元，顯屬過高，本院認應以上開
    標準15,719元列計為聲請人全部必要生活費用，較為可採。
  ㈣綜上所述，以聲請人現每月之收入30,000元為其償債能力基
    準，扣除其每月扶養費2,042元及個人必要生活費15,719元
    後僅餘12,239元，而聲請人目前負債總額為9,676,512元，
    扣除曾領取保險解約金30,644元後，債務餘額為9,645,868
    元，以上開餘額按月攤還結果，約65年期間始能清償完畢，
    堪認聲請人確有不能清償債務或有不能清償之虞之情事。從
    而，聲請人主張已不能清償債務，聲請本院准予更生，依所
    舉事證及本院調查結果，即無不合。
四、末按「法院開始更生程序之裁定，應載明其年、月、日、時
    ，並即時發生效力。」、「法院裁定開始更生或清算程序後
    ，得命司法事務官進行更生或清算程序，必要時得選任律師
    、會計師或其他適當之自然人或法人一人為監督人或管理人
    。」消費者債務清理條例第45條第1 項、第16條第1 項分別
    定有明文。本件聲請人其目前收入及財產狀況，不能履行債
    務，依聲請人其目前收入及財產狀況，未償之債務亦屬不能
    清償，有如上述。此外，復查無聲請人有消費者債務清理條
    例第46條各款所定駁回更生聲請等事由，從而，聲請人聲請
    更生，洵屬有據，應予准許，爰命司法事務官進行本件更生
    程序。
五、依消費者債務清理條例第11條第1 項、第45條第1 項、第16
    條第1 項，裁定如主文。
中　　華　　民　　國　 109　　年　　11　　月　　26　　日
              　　        民事庭　法　官　李姝蒓
以上正本係照原本作成。
本裁定已於109年11月26日下午4時公告。
本裁定不得抗告。
中　　華　　民　　國　 109　　年　　11　　月　　26　　日
  　                              書記官　郭南宏